臺北高等行政法院判決
　　　　　　　　　　　　　　　　　　　93年度訴字第2937號
　　　　　　　　　　　　　　　.
原　　　告　甲○
訴訟代理人　戊○○
被　　　告　臺北縣政府稅捐稽徵處
代　表　人　乙○○處長）住同.
訴訟代理人　丁○○
　　　　　　丙○○
上列當事人間因地價稅事件，原告不服臺北縣政府中華民國93年
7月7日北府訴決字第0930323325號（卷號：00000000）訴願決定
，提起行政訴訟。本院判決如下：
  　主  文
原告之訴駁回。
訴訟費用由原告負擔。
　　事  實
一、事實概要：原告所有坐落臺北縣中和市○○段二八張小段84
    之5、84之6、84之7地號等3筆土地（下稱系爭土地），土地
    登記簿記載之地目為「田」，原為課徵田賦之土地，經被告
    查得系爭土地業經臺北縣政府民國85年1月9日北府工都字第
    10471號函列為公共設施完竣地區，已不符土地稅法第22條
    第1項第2款課徵田賦之規定，遂按一般用地稅率課徵92年地
    價稅計新臺幣（下同）1,950,362元。原告不服，申請復查
    ，未獲變更，提起訴願，復遭決定駁回，遂提起本件行政訴
    訟。
二、兩造聲明：
  (一)原告未於言詞辯論期日到庭，惟據其前此所為聲明如下：
    訴願決定及原處分均撤銷。
  (二)被告聲明：駁回原告之訴。
三、兩造之爭點：
　(一)原告主張之理由：
    1.原告所有系爭土地目前地目仍為「田」，且與訴外人呂芳
      煙、呂芳全、呂芳裕等人訂有耕地三七五減租契約，此有
      耕地租約可稽。系爭土地目前仍為農地使用，每年只能收
      取租金約4萬元而已，而被告竟課徵地價稅每年高達約200
      萬元，令原告無法承擔。
    2.被告據以課稅之依據，無非以系爭土地業經臺北縣政府85
      年1月9日北府工都字第10471號函列為公共設施完竣地區
      ，已不符土地稅法第22條第1項第2款課徵田賦之規定為論
      據。惟查，上開函示於法不合，不得僅憑臺北縣政府公函
      為據，而應依法審酌。課徵地價稅應以土地稅法施行細則
      第23條第1項、第2項規定公共設施完竣之客觀事實存在為
      前提，惟查系爭土地目前完全尚無該等設施，即道路尚無
      法通行貨車，電力亦無動力電可供輸送，在客觀事實上，
      尚無公共設施完峻可言，亦即課徵地價稅之條件尚未成就
      。
    3.被告對於公共設施完峻之事實，迄未提出具體事證，始終
      以臺北縣政府函示為依據，實難令人甘服，況系爭土地究
      係以何工程名稱，而就排水、道路、電力、自來水等為實
      際建設，於何時發包施工？由何單位予以施工？何時完工
      ？迄今一概闕如。至於佃農耕作是否留有空地乃屬佃農耕
      作之事宜，要非原告所得過問或阻擋，更不得因此而調高
      租金，原告以此據為課稅理由，顯不足採。
    4.查使用土地之種別或變更，依土地法第84條之規定，應由
      縣市政府公告，並依土地法施行法第20條規定分別通知土
      地所有權人並報請中央地政機關備查，此乃法定程序，然
      被告從未通知原告所有系爭土地何時變更為非課田賦之土
      地。若被告依法通知，則原告仍可依土地法第18條之規定
      ，申請按工業用地之基本稅率千分之10之地價稅繳付，且
      可分期支付，並可據與佃農終止三七五租約。惟被告從未
      依法通知，致原告喪失申請基本稅率及終止租約之機會，
      被告課徵原告之稅額已違背土地稅法及平均地權條例第23
      條第1項第2款、第3款及土地稅法施行細則第23條第2項之
      規定，原處分自應予以撤銷。
  (二)被告主張之理由：
    1.查系爭土地為都市土地，其地目為「田」，在公共設施未
      完竣前作農業用地使用者，依土地稅法第22條第1項第2款
      之規定屬徵收田賦之土地，固無疑義。然查系爭土地業經
      臺北縣政府85年1月9日北府工都字第10471號函列為公共
      設施完竣地區，是系爭土地於公共設施完竣之時，縱仍作
      農業用地使用，亦不符課徵田賦之規定，應課徵地價稅。
      被告所轄中和分處據以課徵92年地價稅，於法並無不合。
    2.次查系爭土地於91年11月12日經臺北縣中和市公所、中和
      地政事務所、臺灣電力公司、工務局、住宅及城鄉發展局
      等會同現場勘查，該土地鄰接之計畫道路已開闢，自來水
      、電力設備可到達上開土地位置，且其鄰接之「中和排水
      路主流段（下游段）開闢工程」已於91年9月完成，應屬
      公共設施完竣地區，此有臺北縣政府91年11月19日北府城
      開字第0910671641號、92年5月2日北府城開字第09202945
      14號函可稽。是以，系爭土地應無土地稅法施行細則第23
      條規定公共設施尚未完竣之情事。
    3.原告主張使用土地之種別或變更，依土地法第84條之規定
      應由縣市政府公告，並依同法施行法第20條之規定，被告
      未分別通知土地所有權人並報請中央地政機關備查云云，
      核與系爭土地應課徵地價稅並無關連。
　　理  由
一、被告代表人原為郭豊鈐，94年5月2日變更為乙○○，茲由其
    具狀聲明承受訴訟，核無不合，應予准許。
二、本件原告經合法通知，未於言詞辯論期日到場，核無行政訴
    訟法第218條準用民事訴訟法第386條各款所列之情事，爰依
    被告之聲請，由其一造辯論而為判決。
三、按「已規定地價之土地，除依第22條規定課徵田賦者外，應
    課徵地價稅」；「非都市土地依法編定之農業用地或未規定
    地價者，徵收田賦。但都市土地合於左列規定者，亦同：．
    ．．。二、公共設施尚未完竣前，仍作農業用地使用者」，
    分別為土地稅法第14條、土地稅法第22條第1項第2款所規定
    。次按土地稅法施行細則第23條規定：「本法第22條第1項
    第2款所稱公共設施尚未完竣前，指道路、自來水、排水系
    統、電力等四項設施尚未建設完竣而言。前項道路以計畫道
    路能通行貨車為準；自來水及電力以可自計畫道路接通輸送
    者為準；排水系統以能排水為準。公共設施完竣之範圍，應
    以道路兩旁鄰接街廓之一半深度為準。但道路同側街廓之深
    度有顯著差異者或毗鄰地形特殊者，得視實際情形由直轄市
    或縣（市）政府劃定之」，合先敘明。
四、經查，原告所有系爭土地為44年2月19日中和都市計畫，現
    行編訂為乙種工業區，經被告查得系爭土地業經臺北縣政府
    85年1月9日北府工都字第10471號函列為公共設施完竣地區
    ，已不符土地稅法第22條第1項第2款課徵田賦之規定，遂按
    一般用地稅率課徵92年地價稅計1,950,362元等事實，有臺
    北縣中和市公所93年2月2日北縣中工字第0930003458號函、
    臺北縣中和地政事務所91年8月12日北縣中地價字第0910013
    328號函及92年地價稅繳款書各1紙附於原處分卷第17、21、
    36頁可憑，堪予認定。原告起訴主張：系爭土地雖為都市土
    地，惟原告與第三人間訂有三七五租約供為農業使用，被告
    主張系爭土地屬公共設施完峻地區，僅憑臺北縣政府1張公
    函，不見具體事證云云。是本件首應審究者在於系爭土地公
    共設施是否尚未完竣？
五、經查，就系爭土地究是否為公共設施完竣地區，被告曾與91
    年11月2日會同相關單位勘查現場，結果為「(一)有關中和漳
    和段28張小段84之5、之6、之7等三筆土地經中和地政事務
    所現場指界確認，並經中和市公所表示上開土地其街廓所臨
    接之計畫道路已興闢完成。(二)另臺灣省自來水公司第一區管
    理處、台灣電力公司南區營業處承辦人現場勘查後表示其自
    來水管道技術上可達上開土地位置，惟管道若經過他人土地
    時，必須先徵求其土地所有人同意方可施工。(三)另經本府水
    利及下水道局承辦人現場勘查後表示，案內土地鄰接之中和
    排水路主流段（下游段）開闢工程已於91年9月完成」，此
    有該會勘紀錄一份附於原處分卷第42頁可憑。核此會勘結果
    已合於土地稅法施行細則第23條所規定「道路以計畫道路能
    通行貨車為準；自來水及電力以可自計畫道路接通輸送者為
    準；排水系統以能排水為準」，則系爭土地自屬公共設施業
    已完竣之地區。
六、至原告所稱系爭土地經改課地價稅，被告應依土地法第84條
    之規定辦理公告，並依土地法施行法第20條規定分別通知土
    地所有權人並報請中央地政機關備查，被告未予踐行，有違
    法定程序云云，然查土地法第84條及土地法施行法第20條所
    稱土地使用編定之變更或公布，乃指土地使用地編定之程序
    ，例如農牧用地變更為養殖用地等情形，此與課稅處分無涉
    ，原告應有誤會，併此敘明。
七、綜上所述，本件被告以系爭土地已屬公共設施完竣地區，不
    符土地稅法第22條第1項第2款規定，而課以92年度之地價稅
    ，並無不合。訴願決定予以維持，亦無不當。原告仍執前詞
    及個人主觀之見解，訴請撤銷原處分與訴願決定，為無理由
    ，應予駁回。
據上論結，本件原告之訴為無理由，爰依行政訴訟第98條第3項
前段、第218條，民事訴訟法第385條第1項前段，判決如主文。
中　  華　  民　  國　   94  　年　  11  　月　  8　  日
                         第七庭審判長法  官　劉　介  中
                                   　法  官　黃  秋  鴻
                                     法  官　李　玉　卿
上為正本係照原本作成。
如不服本判決，應於送達後20日內，向本院提出上訴狀並表明上
訴理由，如於本判決宣示後送達前提起上訴者，應於判決送達後
20日內補提上訴理由書（須按他造人數附繕本）。
中　　華　　民　　國　　94　  年　 　11　　月　  8　　日
                                     書記官  林  苑  珍
